臺灣屏東地方法院民事判決
111年度潮簡字第462號
原      告  周安石  
監  護  人  周美榕  
訴訟代理人  周莉玲  
被      告  沈正國  
訴訟代理人  黃順呈  
上列當事人間因過失傷害事件，經原告提起損害賠償刑事附帶民
事訴訟，經本院刑事庭裁定移送前來（111年度交附民字第73號
），本院於111年7月13日言詞辯論終結，判決如下：
　　主  文
一、被告應給付原告新台幣（下同）2,713,074元，及自111年3
    月24日起起至清償日止，按年利率5％計算之利息。
二、原告其餘之訴及假執行之聲請均駁回。
三、本判決第1項得假執行，但被告以2,713,074元為原告預供擔
    保得免為假執行。
　　事實及理由
一、原告方面：
㈠、原告主張被告於110年1月8日上午8時11分許，駕駛車牌號碼0
    000-00之自用小貨車，沿屏東縣潮州鎮四維路由東往西行駛
    ，行經該路段48公里處（萬巒段48）時，本應注意車前狀況
    ，隨時採取必要之安全措施，竟仍疏於注意貿然超車直行，
    適有原告騎乘車牌號碼000-000號普通重型機車，沿同方向
    偏左行駛，因被告超車不當，雙方因而發生碰撞，至原告受
    有頭部外傷併腦出血、蜘蛛膜下出血病意識不清、左側第6
    、9、10、11肋骨骨折、前額裂傷（2處、各約1公分）、多
    處擦傷及疑似吸入性肺炎等傷害（下稱系爭傷害），引發中
    樞神經系統機能之病變，記憶力衰退，致原告認知功能嚴重
    失能，為意思表示或受意思表示或辨識其意思表示之能力幾
    乎完全喪失，並經本院以108年度監宣字第34號裁定為受監
    護宣告人，以原告之女周美榕為監護人。
㈡、按被告經本院111交簡字468號判處過失重傷害罪6月確定，且
    依據高雄區監理所屏澎區車輛鑑定會鑑定意見書及交通部公
    路總局車輛行車事故鑑定覆議會覆議意見書均認被告應負完
    全之肇事責任，故原告自得請求被告負損害賠償之責。
㈢、原告因系爭傷害，而受監護宣告，長期需專人全日周密照顧
    ，其受有下列損害：
⑴、醫療費用11,226元。
⑵、就醫交通費16,470元。
⑶、車禍助聽器損害116,382元。
⑷、看護費用2,980,800元：因原告終身需人看護，故計算至平均
    餘命尚有8208月，每日看護費用1,200元，合計為2,980,800
    元（1200×30天×8208月=2,980,800元）。
⑸、監護聲請鑑定費7,500元。
⑹、成人尿褲等雜項支出24,142元。
⑺、精神慰撫金1,500,000元。　　　　　　
㈣、聲明：
⑴、被告應賠償原告4,664,450元，並自起訴狀繕本送達之翌日起
    至清償日止，按年利率5%計算之利息。
⑵、前項判決請准供擔保宣告假執行。
⑶、訴訟費用由被告負擔　　　　
二、被告抗辯：
㈠、不爭執有發生交通事故，且對於應由被告負完全之肇事責任
    沒有意見。原告請求之醫療費用11,226元、就醫交費用16,4
    70元及成人尿褲等雜項支出24,142元均不爭執；看護費部分
    於診斷證明書中並沒有載明終生需人照顧，且請求之金額未
    依霍夫曼計算式為計算；助聽器部分，無法證明與車禍有因
    果關係；鑑定費部分認為與本件訴訟無關；精神慰撫金之請
    求過高等語。
㈡、聲明：原告之訴駁回。訴訟費用由原告負擔。
三、得心證之理由：
㈠、原告主張於上開時間、地點發生本件事故，致原告受有系爭
    損害及系爭傷害等事實，業據其提出診斷證明書、收據為證
    （見本院卷第23至36頁），且被告因前開過失傷害案件，經
    本院以111交簡字第468號判處有罪確定，有系爭判決之判決
    書在卷可稽（見本院卷第6至7頁），復經本院依職權調閱上
    開刑事卷證經核無訛，被告就上開原告之主張，除原告得請
    求被告給付之數額外，表示不爭執，堪信原告上開主張之事
    實為真。
㈡、兩造肇事責任認定：
    按因故意或過失，不法侵害他人之權利者，負損害賠償責任
    ；汽車在使用中加損害於他人者，駕駛人應賠償因此所生之
    損害。民法第184條第1項前段、第191條之2定有明文。再按
    汽車超車時，應於前車左側保持半公尺以上之間隔超過，道
    路交通安全規則第101條第1項第5款定有明文。原告主張被
    告為領有普通小型車駕駛執照之駕駛人，其對於上開注意義
    務自難諉為不知，即應確實遵守，以維交通安全。而依當時
    客觀上並無不能注意之情事，被告疏未注意及此，即貿然超
    車，致生本案車禍事故，堪認被告上揭行為顯有過失，而本
    案車禍經送交通部公路總局高雄區監理所屏澎區車輛行車事
    故鑑定會、車輛行車事故鑑定覆議會鑑定及覆議結果，同認
    ，被告駕駛自用小貨車，超越時未保持安全之間隔，為肇事
    原因，此有上開鑑定會鑑定意見書、覆議會覆議意見書等件
    在刑事卷可查，被告就上開事實亦不爭執，且其過失與本件
    事故有相當因果關係，則依首開規定，被告自應就系爭傷害
    及損害負擔完全之損害賠償責任。
㈢、原告請求之費用，分述如下：　　
１、按因故意或過失，不法侵害他人之權利者，負損害賠償責任
    ；汽車、機車或其他非依軌道行駛之動力車輛，在使用中加
    損害於他人者，駕駛人應賠償因此所生之損害；不法侵害他
    人之身體或健康者，對於被害人因此喪失或減少勞動能力或
    增加生活上之需要時，應負損害賠償責任；不法侵害他人之
    身體、健康、名譽、自由、信用、隱私、貞操，或不法侵害
    其他人格法益而情節重大者，被害人雖非財產上之損害，亦
    得請求賠償相當之金額，民法184條第1項前段、第191條之2
    前段、第193條、第195條第1項分別定有明文。　　
２、醫療費用11,226元、就醫交費用1,649元及成人尿褲等雜項支
    出24,142元部分，業據其提出收據為證，且為被告所不爭執
    （見本院卷第18頁），是原告此部分之請求，為有理由，應
    予准許。
３、助聽器費用116,382元部分：原告主張因系爭交通事故，助聽
    器受損，而支出助聽器費用116,382元，業據其提出報價單
    為證（見本院卷第26頁），被告則以前揭詞置辯，按原告主
    張於本件事故發生時，有配帶雙耳的助聽器，於事故發生時
    一耳於現場碾碎，僅剩一耳戴於身上等情，經本院依職權向
    潮州安泰醫院調閱之急診護理記錄單，其上記載「右耳戴助
    聽器使用....協助病人取下右耳助聽器及手錶」等語（見本
    院卷第47頁），足認原告於事發時確有配帶助聽器，而以助
    聽器為接收外面傳來的聲音，將聲波轉換成電波，經由放大
    器將電波放大，接收器將電波轉成聲波，再經由導管、耳模
    、耳塞傳入耳內，是以其內有許多精密的電子零件，於發生
    撞擊時，勢必會對助聽器造成損壞，是原告主張右耳的部分
    已損壞，足信為真正。另左耳的部分，因助聽器僅係掛於耳
    上，而以原告所受的系爭傷害觀之，可知該撞擊力甚大，原
    告主張助聽器因此而掉落，甚非虛妄，是以原告主張其因此
    受有助聽器之損害，支出116,382元，為有理由，應予准許
    。
４、看護費用部分：
⑴、原告主張其終身須專人照護，其平均餘命為82.8月，以每日1
    ,200元計算，看護費合計2,980,800元等語，被告則以前揭
    詞置辯，經查，原告因系爭傷害致中樞神經系統機能病變，
    記憶力減退，日常生活無法自理，需他人協助，終身無工作
    能力，症狀固定等情，有安泰醫院診斷證明書在卷可稽（見
    本院卷第23頁），且原告因上開情狀，已經本院以110年度
    監宣字第68號為禁治產宣告，此有上開裁定在卷可稽（見11
    0年度他字第1799號第10至12頁），堪認原告因系爭車禍所
    受之傷勢導致其喪失日常生活自理能力，而有終身看護之必
    要，被告徒以診斷證明書未載明有終身看護必要，而謂原告
    不得請求終身看護，難謂有據。
⑵、原告至平均餘命為止之終身看護費用：
　　原告主張其每日之看護費用為1,200元，此金額較一般行情
    為低，是以原告以每日1,200元計算之，應予准許之。再者
    ，原告主張以全國（臺閩地區）全國簡易生命計算平均餘命
    ，此為被告所不爭執，則原告事故發生時為72歲，平均餘命
    尚有13.82年，是以未來每年之看護費用為438,000元（1,20
    0×365=438,000），依霍夫曼式計算法扣除中間利息（首期
    給付不扣除中間利息）核計其金額為4,691,891元【計算方
    式為：438,000×10.00000000+(438,000×0.82)×(10.0000000
    0-00.00000000)=4,691,891.0000000000。其中10.00000000
    為年別單利5%第13年霍夫曼累計係數，10.00000000為年別
    單利5%第14年霍夫曼累計係數，0.82為未滿一年部分折算年
    數之比例(13.82[去整數得0.82])。採四捨五入，元以下進
    位】，惟原告僅請求其中2,980,800元，核屬有據，應予准
    許。
５、鑑定費用7,500元部分：原告主張因本次事故，支出鑑定費用
    7,500元，業據其提出收據為證（見本院卷第27、28頁），
    被告雖辯稱此鑑定與本次訴訟無關云云，然原告係因本次事
    故，方造成中樞神經系統受損，而有受監護之必要，是鑑定
    顯與車禍事故有關，被告上開辯詞，容有誤解，是以原告此
    部分之請求，為有理由，應予准許。
６、精神慰撫金150萬元部分：
    按慰藉金之多寡，應斟酌雙方之身分、地位、資力與加害之
    程度及其他各種情形核定相當之數額。其金額是否相當，自
    應依實際加害情形與被害人所受之痛苦及雙方之身分、地位
    、經濟狀況等關係決定之。本院審酌：原告事故發生前無重
    大疾病，雖已70餘歲，尚可自行騎車外出，發生此事故後，
    認知功能極重度障礙，恢復可能性極低，左側無力，日常生
    活無法自理，連身體之痛癢等均無法表達，亦無法自行動作
    以減輕不適，更遑論進食與如廁，其身心所受折磨，比死亡
    更甚等，被告名下無不動產，於事故後之態度等情，認原告
    請求非財產上損害1,300,000元，應屬適當，逾此部分之請
    求，無理由，應予駁回。
７、綜上合計，得請求之金額為4,456,520元（11,226+16,470+11
    6,382+2,980,800+7,500+24,142+1,300,000=4,456,520）
８、再按保險人依本法規定所為之保險給付，視為被保險人損害
    賠償金額之一部分；被保險人受賠償請求時，得扣除之，強
    制汽車責任保險法第32條定有明文。查原告因本件事故而受
    領強制責任保險金合計1,743,446元乙情，此有原告提出之
    匯款明細為證（見本院卷第59至60頁），且為被告所是認，
    故原告上開所得請求賠償之金額，自應扣除已領取之強制險
    理賠金。從而，本件原告得請求被告損害賠償之金額，應以
    2,713,074元為限（計算式：4,456,520元-1,743,446元＝2,7
    13,074元）。
㈣、末按給付無確定期限者，債務人於債權人得請求給付時，經
    其催告而未為給付，自受催告時起，負遲延責任；其經債權
    人起訴而送達訴狀，或依督促程序送達支付命令，或為其他
    相類之行為者，與催告有同一之效力；遲延之債務，以支付
    金錢為標的者，債權人得請求依法定利率計算之遲延利息，
    但約定利率較高者，仍從其約定利率；應付利息之債務，其
    利率未經約定，亦無法律可據者，週年利率為百分之五，民
    法第229條第2項、第233條第1項、第203條分別定有明文。
    查本件為侵權行為之債，屬無確定期限者，又係以支付金錢
    為標的，則原告請求被告自起訴狀繕本送達翌日即111年3月
    24日起（見附民卷第7頁）至清償日止，按年利率5％計算之
    利息，應予准許。
四、綜上所述，原告依侵權行為之法律關係，請求被告給付原告
    2,713,074元及自111年3月24日起至清償日止，按年利率5％
    計算之利息，為有理由，應予准許；逾此範圍之請求，則屬
    無據，應予駁回。
五、本件原告勝訴部分，係就民事訴訟法第427 條第2 項訴訟適
    用簡易程序所為被告敗訴之判決，依同法第389 條第1 項第
    3 款之規定，應依職權宣告假執行；又法院應依職權宣告假
    執行者，本毋庸原告為聲請，若原告仍聲請願供擔保宣告假
    執行者，該聲請僅具督促法院職權發動之效力，爰不另為供
    擔保之諭知，併予敘明；另依同法第392 條第2 項之規定，
    依職請宣告被告如預供擔保，得免為假執行。至本件原告敗
    訴部分，其假執行之聲請因訴之駁回而失所附麗，併予駁回
    之。
六、本件事證已臻明確，原告其餘攻擊防禦方法及所提證據，核
    與判決結果不生影響，爰不逐一論述，併此敘明。
七、本件係刑事附帶民事訴訟，而由本院刑事庭移送民事庭者，
    依刑事訴訟法第504條第2項之規定，免納裁判費，且至本件
    言詞辯論終結時，亦未發生其他訴訟費用，故無從確定訴訟
    費用之數額。
中　　華　　民　　國　　111 　年　　7 　　月　　25　　日
                 潮州簡易庭   法　官 吳思怡
以上正本係照原本作成。
如不服本判決，應於送達後20日內，向本院提出上訴狀並表明上
訴理由，如於本判決宣示後送達前提起上訴者，應於判決送達後
20日內補提上訴理由書（須附繕本）。如委任律師提起上訴者
，應一併繳納上訴審裁判費。
中　　華　　民　　國　　111 　年　　7 　　月　　25　　日

                                  書記官　蔡進吉